【裁判字號】    92,易,113
【裁判日期】    920407
【裁判案由】    竊盜
【裁判全文】
臺灣臺南地方法院刑事判決                          九十二年度易字第一一三號
    公  訴  人  臺灣台南地方法院檢察署檢察官
    被      告  甲○○
右列被告因竊盜案件，經檢察官聲請簡易判決處刑（九十一年度偵字第一二五二六號
），本院台南簡易庭認依簡易程序顯不適宜，改由本院刑事庭依通常程序審理，判決
如左：
    主  文
甲○○無罪。
    理  由
一、公訴意旨略以：被告甲○○與告訴人乙○○原係同居男女朋友關係，因故分手後
    ，被告竟基於為自己不法所有之意圖，於民國（下同）九十一年六月二十七日某
    時，在台南市○區○○○街四六號二人同居之處所，未經徵得乙○○之同意，即
    竊取乙○○所有大同牌電視機一台（下稱系爭電視機），並於得手後，將之搬移
    至其位在台東縣成功鎮○○路一五五號之一住處藏放，因認被告涉有刑法第三百
    二十條第一項之竊盜罪嫌。
二、按犯罪事實應依證據認定之，無證據不得推定其犯罪事實，刑事訴訟法第一百五
    十四條定有明文。又認定不利於被告之事實，應依積極證據，苟積極證據不足為
    不利於被告事實之認定時，即應為有利於被告之認定，更不必有何有利之證據；
    如未能發現相當證據，或證據不足以證明時，自不能以推測或擬制之方法，以為
    犯罪事實之裁判基礎，是不能證明被告犯罪者，即應諭知無罪之判決；又按告訴
    人之告訴，係以使被告受刑事訴追為目的，是其陳述是否與事實相符，仍應調查
    其他證據以資審認，最高法院三十年上字第八一六號判例、三十年上字第一二八
    號判例、四十年台上字第八六號判例、五十二年台上字第一三ＯＯ號判例可資參
    照。
三、本件公訴人認被告涉有違反刑法上竊盜罪嫌，無非以告訴人乙○○之指訴及其所
    提出「訂購大同產品附條件買賣繳款保證書」一紙資為論據。
四、訊據被告堅決否認有右揭犯行，辯稱：當初系爭電視機是在台東買的，後來搬至
    西賢六街，與乙○○分手後，才把之前伊買的東西都搬回去，因為系爭電視機是
    伊的哥哥出錢幫忙買的，所以當然要搬回台東，所以伊並未竊盜等語。經查：
（一）按刑法上竊盜罪，須意圖為自己或第三人不法之所有，而取他人所有物，為其
      成立要件，若行為人因誤信該物為自己所有，而取得之，即欠缺意思要件，縱
      其結果不免有民事上之侵權責任，要難認為構成刑法上之竊盜罪，最高法院二
      十三年上字第一八九二號判例意旨可資參照。查本件被告與告訴人乙○○二人
      為同居關係，且在同居期間共同合夥投資做生意，但因當時感情尚佳而未清算
      彼此所有財物之明細乙節，業據雙方所不否認，是參酌雙方購買系爭電視機時
      ，既是營事實上婚姻關係之生活，則對日常生活費用之負擔本應由雙方共同負
      擔，而在雙方未特別約定下，所購買之物品對內關係上即屬於雙方所共有，而
      無論對外關係是由何人出名購買。況參酌告訴人於偵查中自承：伊並未親自去
      繳過分期付款等語，並徵諸被告於警訊時所提出購買系爭電視機之統一發票、
      分期付款收據二紙暨影本一紙觀之，此衡諸常情，一般商家均會將收據交付繳
      款之人，是本件被告若非親自持款繳納部分分期付款，焉能提出相關收據？是
      被告主觀上而誤認該電視機為其所有，亦屬人之常情，而與常理無違，是其上
      開所辯，尚非不可採信。
（二）至告訴人所提出匯款單五紙，其匯款日期四紙均在九十一年七月，一紙在九十
      一年五月，且其上所載金額：一為二千八百元，一為二千五百元，其餘三紙均
      為二千元，此數額與每月分期付款金額為一千四百元並不相符，且分期繳款日
      之起算日為九十年八月二十七日，此亦與上開匯款日並不相符，有訂購大同產
      品附條件買賣繳款保證書、分期客戶付款明細表各一紙附卷足稽，況告訴人亦
      應與被告平均負擔同居時期之日常生活費用，是自不得僅憑上開匯款單，而逕
      認該匯款單均屬系爭電視機之分期繳款費用，亦即在對內關係中，該電視機之
      所有權並非告訴人所獨有。
（三）綜上所述，告訴人既無法證明該系爭電視機在對內關係上，為其所有，且被告
      因客觀上為分期付款之繳納，復加上告訴人未支付其他生活費用開銷，因而誤
      認該電視機所有權為其所有，而將之搬走，自無所謂為自己不法所有之意圖，
      而與刑法上竊盜罪之主觀構成要件並不相符。是本件告訴人之指訴既無法證明
      被告確有前開竊盜罪之事實，自不得資為不利被告之論據。此外，本院復查無
      其他積極證據足資證明被告確有前揭竊盜之犯意，應認其犯罪尚屬不能證明，
      自應為無罪之諭知。
據上論斷，應依刑事訴訟法第四百五十二條、第三百零一條第一項，判決如主文。
本案經檢察官吳文政到庭執行職務
中      華      民      國      九十二      年      四      月      七  日
                                  臺灣臺南地方法院刑事第三庭
                                          法  官  謝家宜
右正本證明與原本無異。
如不服本判決，應於判決送達後十日內，向本院提出上訴狀。
              書記官  朱小萍
中      華      民      國      九十二      年      四       月     七  日


司法院資訊處製作；財團法人民間司法改革基金會備份。
